臺灣宜蘭地方法院交通事件裁定　　　　 94年度交聲字第126號
原處分機關　交通部公路總局臺北區監理所宜蘭監理站
異　議　人
即受處分人　甲○○
上列受處分人因違反道路交通管理處罰條例案件，對於交通部公
路總局臺北區監理所宜蘭監理站民國94年8月24日所為之宜監字
第裁43─Q00000000號裁決聲明異議，本院裁定如下：
    主  文
異議駁回。
    理  由
一、原處分意旨略以：異議人即受處分人甲○○於民國94年7月4
    日12時48分，駕駛國光汽車客運股份有限公司（下稱國光公
    司）所有之車牌號碼110─FD號營業大客車，在宜蘭縣羅東
    鎮○○○路接駁站前，載運人數超過核定之數額而行駛，經
    宜蘭縣警察局以宜警交字第Q00000000號製單舉發，交通部
    公路總局臺北區監理所宜蘭監理站遂依道路交通管理處罰條
    例第30條第1項第4款規定，裁處受處分人罰鍰新臺幣（下同
    ）3千元。
二、異議意旨略以：異議人所駕駛之車牌號碼110─FD號營業大
    客車係屬國光公司所有之公共汽車，94年7月4日時係在宜蘭
    縣羅東鎮○○○路接駁站，執行童玩節接駁公車之業務，接
    駁搭乘火車之旅客前往童玩節現場，當火車進站，大批旅客
    候車時，即屬尖峰時刻。舉發當時異議人所駕駛之公車班次
    為12時30分發車，相距前一班次之發車時間已1小時，期間
    已有4個火車班次進站，候車處有大批遊客在烈日下等待，
    自屬於尖峰時刻，且因車內有近20位孩童，載重不會超過核
    定之總重量，故當異議人要求最後一批同家族之10位乘客下
    車無效後，雖然有核載人數54名，實載人數59名，超載5名
    之情形，亦不違反道路交通管理處罰條例第30條第1項第4款
    之規定，故本件舉發及裁決均不合法，為此，聲明異議，請
    求撤銷原處分。
三、按汽車裝載時，有載運人數超過核定數額者，處汽車駕駛人
    新臺幣3千元以上9千元以下罰鍰，但公共汽車於尖峰時刻載
    重未超過核定總重量者，不在此限，道路交通管理處罰條例
    第30條第1項第4款定有明文。經查：
（一）異議人於94年7月4日12時48分，駕駛國光公司所有、核定
      總載運人數為54名之車牌號碼110─FD號營業大客車（公
      共汽車），在宜蘭縣羅東鎮○○○路接駁站前，執行童玩
      節接駁公車之業務，接駁搭乘火車之旅客前往童玩節現場
      時，車上所載總人數為59人，已超載5人，而為員警開單
      告發之事實，已據異議人供明在卷（見本院卷第17頁），
      核與證人即舉發員警黃誠福證述之情節相符（見本院卷第
      26頁），並有國光客運羅東站童玩節時刻表、交通部公路
      總局臺北區監理所宜蘭監理站94年6月17日北監宜字第094
      0006345號函、行車執照、舉發違反道路交通管理事件通
      知單各1件在卷可稽。
（二）按道路交通管理處罰條例第30條第1項第4款但書規定公共
      汽車於尖峰時刻載重未超過核定總重量時，縱使其載運人
      數超過核定數額，亦不加以處罰之意旨，在於公共汽車於
      上下班或上下學之尖峰時間特別擁擠，候搭公共汽車者，
      均有縮短時效之要求，多欲及早到達目的地（學校、公司
      、住家），有時莫不爭先恐後蜂擁上車，又非隨車服務員
      所能控制下，權宜採取之兼顧措施。以本件情形而言，異
      議人係駕駛童玩節接駁公車，所載運者乃來宜蘭地區遊玩
      ，參加童玩節之遊客，依常理判斷，該等遊客心態顯與上
      下班（學）時有縮短時效要求之候搭公共汽車者之心態不
      同，尚無爭先恐後蜂擁上車之迫切需求，是童玩節接駁公
      車之載客情形，應非道路交通管理處罰條例第30條第1項
      第4款但書規定所欲規範之情形。其次，若謂火車抵達羅
      東火車站之時間，即為童玩節接駁公車之尖峰載客時間，
      則依異議人所提出之國光客運羅東站童玩節時刻表、火車
      時刻表所示，國光公司於羅東後火車站接駁點（位於羅東
      鎮○○○路上）所安排之各個發車時間前，均有火車到站
      ，如此豈非每一班次之接駁公車均屬尖峰時刻載客，均不
      受載運總人數之限制，道路交通管理處罰條例第30條第1
      項第4款但書之例外規定已變成原則規定，如此自與上開
      條項之規定意旨相違背，顯然無稽。再者，依上開國光客
      運羅東站童玩節時刻表所示，羅東後火車站接駁點之接駁
      公車大多每半小時發車1班，僅11時30分、12時30分之班
      次間相隔1小時，足見於11時30分與12時30分間，乃旅客
      稀少之離峰時間，國光公司方為拉長班距時間之安排，依
      此，益徵異議人於12時30分之發車時間根本非人潮眾多之
      時間。從而，異議人所辯「當火車進站，大批旅客候車時
      ，即屬宜蘭縣羅東鎮○○○路接駁站童玩節接駁公車之尖
      峰時刻；異議人所駕駛之公車班次為12時30分發車，相距
      前一班次之發車時間已1小時，期間已有4個火車班次進站
      ，候車處有大批遊客在烈日下等待，自屬於尖峰時刻」云
      云，諉無足取。
（三）再者，證人黃誠福已於本院審理時結證「本件舉發通知單
      是我開立，我到現場的時候，已經沒有人在公車接駁站及
      計程車招呼站等車，在我記憶中，公車上面大部分是高中
      以上的學生，小孩的人數沒有20個人這麼多，當時整部公
      車坐的與站的都已經擠滿了，我上公車清點人數，計算結
      果為核載人數54人，實載人數59人，超載5人，清點完後
      ，我就告訴異議人，超載5人，我要開單告發，當時異議
      人並沒有做任何的處理，亦沒有叫乘客下車，只有等我開
      單。」等情綦詳（見本院卷第26、27頁）。而證人黃誠福
      雖係本件原處分機關認定異議人有前揭違規行為之舉發員
      警，然因異議人並無法舉出或請本院調查任何對其有利之
      證據資料，以使本院對證人所供述之異議人違規事實產生
      任何合理之懷疑，且於本件卷存證據資料內，亦無任何積
      極證據足以證明證人黃誠福上開供述係屬虛偽，更無足以
      令人顯信其供述為不可採之品性證據或前科證據存在，另
      衡諸證人黃誠福與異議人素不相識，並無宿怨，亦無仇隙
      ，其顯無自陷於偽證罪之追訴而構詞誣賴異議人之理，自
      不得以證人黃誠福為本件開單告發員警，即全盤抹煞其在
      訴訟上之證人資格或其證詞之真實性，故證人黃誠福所為
      之前揭證詞，應堪信為真實。從而，依據前揭證人黃誠福
      所證述之內容，可知異議人所載運之旅客多屬高中以上之
      學生（依常情，渠等之身材多已與成人相當），已擠滿整
      部公車，且當員警告知異議人已超載5人時，異議人又未
      為任何之處理，既未要求旅客下車，亦未要求員警秤量當
      時公車總載運重量是否仍在核定之總載重量內。因此，異
      議人事後空言辯稱「我曾要求最後一批同家族之10位乘客
      下車，但他們不下車；車內有近20位孩童，載重不會超過
      核定之總重量」云云，亦屬無據，自不足採信。
（四）從而，異議人於舉發之時間，駕駛車牌號碼110─FD號營
      業大客車，在宜蘭縣羅東鎮○○○路接駁站前，載運人數
      超過核定數額而行駛之違規事實，已堪認定。
四、綜上所述，原處分機關所為之本件裁決，核與前舉道路交通
    管理處罰條例第30條第1項第4款之規定相符，並無違法或不
    當之處，故異議人以首揭情詞，對於上開裁決提起異議，並
    無理由，應予駁回。
五、據上論斷，依道路交通案件處理辦法第19條，裁定如主文。
中　　華　　民　　國　　94　　年　　11　　月　　10　　日
                  臺灣宜蘭地方法院交通法庭
                      法　官  劉 家 祥
以上正本證明與原本無異。
如不服本裁定，應於裁定送達後5日內，向本院提出抗告狀（應
附繕本）。
                      書記官  邱 淑 秋
中　　華　　民　　國　　94　　年　　11　　月　　15　　日
